臺灣高雄地方法院行政訴訟判決
111年度交字第80號
原      告  吳佳蓉  
被      告  高雄市政府交通局

代  表  人  張淑娟  
上列當事人間交通裁決事件，原告不服被告民國111年1月26日高
市交裁字第32-B00000000號裁決，提起行政訴訟，本院判決如下
：
    主　文
原告之訴駁回。
訴訟費用新臺幣參佰元由原告負擔。
    事實及理由
一、程序事項：按行政訴訟法第237條之7規定，交通裁決事件之
    裁判，得不經言詞辯論為之。本件屬交通裁決事件，依兩造
    所述各節及卷內資料其事證已臻明確，本院認無經言詞辯論
    之必要，爰不經言詞辯論而為判決。
二、事實概要：原告於民國110年11月26日15時23分許駕駛車牌
    號碼000-0000號普通重型機車（下稱系爭機車），在高雄市
    鳳山區五甲二路、南正二路口，因有「駕車行經有燈光號誌
    管制之交岔路口闖紅燈」之違規行為，經高雄市政府警察局
    鳳山分局五甲派出所（下稱舉發機關）員警填掣高市警交字
    第B00000000號舉發違反道路交通管理事件通知單（下稱舉
    發通知單）當場舉發。嗣原告於應到案日期前之110年12月2
    1日陳述不服，經被告函詢舉發機關後，認原告確有上揭違
    規行為，乃依道路交通管理處罰條例（下稱處罰條例）第53
    條第1項、第63條第1項第3款規定，於111年1月26日開立高
    市交裁字第32-B00000000號裁決書（下稱原處分），裁處原
    告「罰鍰新臺幣（下同）1,800元，並記違規點數3點」。原
    告不服，提起本件行政訴訟。
三、原告主張：原告已在鳳山區公所停好車，欲進入區公所時遭
    員警擋住去路並聲稱原告剛剛交通違規，原告當下提出異議
    並澄清無闖紅燈之事實，員警仍逕行開立舉發通知單並要求
    原告簽名，因原告欲至區公所辦理結婚登記，不想讓家人及
    證人等候，才簽名始得離開。原告行經南正路與五甲二路口
    時，紅燈當下未至停止線，因所見號誌紅燈轉為綠燈即左轉
    ，員警未依規定運用蒐證器材致無法提出相關證據，又違規
    地點在五甲派出所前，應有監視錄影設備，為何無法調閱區
    公所、派出所及路口監視器來釐清當下實際狀況，僅依員警
    「主觀上自認」目視原告違規，尚欠允當等語。並聲明：原
    處分撤銷。
四、被告則以：原告於申訴時已自承「紅燈當下未至停止線即左
    轉」。原告雖主張「員警未依規定運用蒐證器材」，惟按處
    罰條例或相關法規，除逕行舉發案件倘符處罰條例第7條之2
    規定外，其餘並未規定要求執勤警員於舉發交通違規案件時
    ，應以錄音、錄影或其他方式蒐證為之。再按處罰條例第7
    條第1項規定：「道路交通管理之稽查，違規紀錄，由交通
    勤務警察，或依法令執行交通稽查任務人員執行之。」，細
    繹該條文之立法意旨，當係考量違反處罰條例之違規行為往
    往係在瞬間發生，而為交通勤務警察執行勤務時恰巧目睹，
    事實上不便立即以攝影、錄影器材取證之情形所在多有，且
    違規事實由人之感官即可充分判定，非必以科學儀器始能偵
    測得知，為達維護交通秩序、安全之行政目的，故特別立法
    賦予勤務警察得當機處分之權限。經檢視舉發員警職務報告
    略以：「110年1月26日15時23分騎乘警用機車，在鳳山區五
    甲二路、南正二路口停等紅燈。停等紅燈之際，見對向車輛
    有一普重機MMQ-1387超越停止線並左轉騎上人行道(往戶政
    事務所方向)，後續警方將其攔查並製單告發。該違規人向
    警方告知，他欲前往戶政事務所辦理結婚登記，故不慎違規
    ，並不停要求警方勿要製單告發」。依前揭說明及員警證述
    內容，足認員警係巡邏至系爭路口停止線前停等紅燈，始見
    原告闖紅燈左轉騎上人行道往戶政事務所方向，以一般執勤
    巡邏員警之專業訓練，對於該等職務上事項之觀察程度自遠
    較一般人更為專業，誤判之可能性極低，員警應不致有所誤
    認；復依現行法律規定，法院處理交通事件，並不限於科學
    儀器所採證據，仍須就事件所涉相關證據資料，包括供述及
    非供述證據，依據證據法則，憑以認定行為人交通違規行為
    之有無。是舉發機關雖未提供原告闖紅燈當時通過停止線之
    畫面，然當場舉發交通違規並不以照相或錄影存證為其要件
    ，亦不以舉發照片或影片為唯一之證明方法，已如前述，若
    係舉發警員親眼見聞違規之經過，並以本人具結之職務報告
    為證述，仍不失為認定交通違規事實有無之證據方法。又原
    告之行為足以妨害其他方向人(若有行人穿越道)、車通行，
    違規事項已符合交通部82年4月22日交路字第009811號函釋
    ：「車輛面對紅燈時仍逕予穿越路口至銜接路段，含左轉、
    直行、迴轉及右轉(依箭頭綠燈允許行駛者除外)即視為闖紅
    燈之行為」之違規態樣，故以闖紅燈、紅燈右轉論處，要無
    疑義。是原告於前揭時間、地點確有「駕車行經有燈光號誌
    管制之交叉路口闖紅燈」之違規事實，被告據以裁處，洵無
    不合等語，資為抗辯。並聲明：原告之訴駁回。
五、本院之判斷：
  ㈠按「汽車駕駛人，行經有燈光號誌管制之交岔路口闖紅燈者
    ，處1,800元以上5,400元以下罰鍰」；「汽車駕駛人有下列
    各款所列條款之一者，除依原條款處罰鍰外，並予記點：3.
    有第43條、第53條或第53條之1情形之一者，各記違規點數3
    點。」，處罰條例第53條第1項、第63條第1項第3款分別定
    有明文。再按違反道路交通管理事件統一裁罰基準及處理細
    則（下稱處理細則）第1條規定：「本細則依道路交通管理
    處罰條例第92條第4項規定訂定之。」第2條規定：「（第1
    項）處理違反道路交通管理事件之程序及統一裁罰基準依本
    細則之規定辦理。（第2項）前項統一裁罰基準，如附件違
    反道路交通管理事件統一裁罰基準表(下稱裁罰基準表)。」
    上開處理細則之規定，就其立法目的及功能，乃為防止處罰
    機關枉縱或偏頗，依處罰條例第92條第4項所授權交通部會
    同內政部訂定處理細則及其附件裁罰基準表，用以維持裁罰
    之統一性與全國因違反道路交通管理事件受處罰民眾之公平
    ，不因裁決人員不同，而生偏頗，寓有避免各監理機關於相
    同事件恣意為不同裁罰之功能，並非法所不許，於憲法上保
    障人民財產權之意旨並無牴觸（此並有司法院釋字第511號
    解釋理由書意旨足資參照），並無違反法律保留原則。而依
    裁罰基準表的記載，機車駕駛人行經有燈光號誌管制之交岔
    路口闖紅燈，期限內繳納或到案聽候裁決者，應處罰鍰1,80
    0元，並記違規點數3點，核此規定，既係基於母法之授權而
    為訂定，且就處理細則附件所示裁罰基準表中有關處罰條例
    第53條第1項規定之裁罰基準內容，並未牴觸母法，被告自
    得依此基準而為裁罰。
  ㈡本件如事實概要欄所述之原告違規事實，有舉發通知單、原
    處分之裁決書、送達證書、員警職務報告、高雄市政府警察
    局鳳山分局111年3月25日高市警鳳分交字第11171223600號
    函、Google地圖暨實景圖、111年1月21日高市警鳳分交字第
    11075821800號函、高雄市政府警察局鳳山分局交通組交辦
    單、111年8月5日高市警鳳分交字第11173799000號函、鳳山
    分局五甲派出所取締交通違規現場圖等在卷可稽(本院卷第3
    5至63頁、第73頁)，洵堪認定為真。原告雖以前開情詞為主
    張，惟據本件舉發警員職務報告略以：「110年11月26日15
    時至16時，職執行本所巡邏勤務，於15時23分騎乘警用機車
    ，在鳳山區五甲二路、南正二路口停等紅燈。停等紅燈之際
    ，見對向車道有一普重機MMQ-1387超越停止線，並左轉騎上
    人行道(往戶政事務所方向)，後續警方將其攔查並製單告發
    。該違規人向警方告知，她欲前往戶政事務所辦理結婚登記
    ，故不慎違規，並不停要求警方勿要製單告發。警方向其告
    知，辦理結婚登記之事由，非屬交通違規告發之裁量範圍，
    故依規定告發」等語(本院卷第44頁)。故依該警員職務報告
    可知，原告之行為已明顯違反道路交通標誌標線號誌設置規
    則第206 條第5 款第1 目：「車輛面對圓形紅燈表示禁止通
    行，不得超越停止線或進入路口。」之規定。又依行政訴訟
    法第176 條準用民事訴訟法第355 條第1 項之規定：「文書
    ，依其程式及意旨得認作公文書者，推定為真正。」，而上
    開警員所填寫之職務報告，既係舉發警員依法作成之公文書
    ，當可推定為真正。再查諸警員所述其目睹原告違規闖越紅
    燈行為之過程，客觀上並無明顯矛盾或悖離常情之處；且根
    據鳳山五甲派出所取締交通違規現場圖(本院卷第73頁)可見
    ，警員發現原告違規時係與原告處於迎面對向之相對位置，
    則警員視線亦無可能遭遮擋或有誤差之嫌，從而，前開警員
    職務報告之實質真正，亦足認定為真。從而，原告駕駛系爭
    機車於上開路口確有闖紅燈之違規事實，洵堪認定為真。
  ㈢原告雖主張警員未依規定運用蒐證器材云云。惟按處罰條例
    第7條第1項規定：「道路交通管理之稽查，違規紀錄，由交
    通勤務警察，或依法令執行交通稽查任務人員執行之。」；
    又按「(第1項)交通勤務警察或依法令執行交通稽查任務人
    員，對於違反道路交通管理事件之稽查，應認真執行；其有
    不服稽查而逃逸之人、車，得追蹤稽查之。(第2項)前項稽
    查，查獲違反道路交通管理事件之舉發方式如下：一、當場
    舉發：違反本條例行為經攔停之舉發」處理細則第10條第1
    項、第2項第1款分別定有明文。衡諸交通違規事件之行為態
    樣甚多，瞬間即逝者亦眾，立法者亦無明確限制執法者舉發
    交通違規事件時所應採用證據資料之形式及種類，法院於處
    理交通事件時，自不侷限於科學儀器所採之證據，而須就該
    事件所涉一切供述及非供述之證據資料，依憑證據法則及經
    驗法則，據以認定行為人是否構成交通違規行為。本件原告
    闖紅燈之違規情節，業經本院綜合卷內相關證據認定如前，
    原告空言主張員警未依規定運用蒐證器材云云，委難憑採。
六、綜上所陳，原告於上開時間、地點確有駕車行經有燈光號誌
    管制之交岔路口闖紅燈之違規行為。原處分經核並無違誤，
    原告徒執前詞訴請撤銷原處分，為無理由，應予駁回。
七、本件判決基礎已臻明確，兩造其餘之攻擊防禦方法及訴訟資
    料經本院斟酌後，核與判決不生影響，無一一論述之必要，
    併予敘明。
八、本件第一審裁判費為300元，應由原告負擔，爰確定第一審
    訴訟費用額如主文第2項所示。
據上論結，本件原告之訴為無理由，依行政訴訟法第237條之7、
第237條之8第1項、第237條之9第1項、第236條、第98條第1項前
段，判決如主文。
中　　華　　民　　國　　111 　年　　9 　　月　　8 　　日
　　　　　　　　　行政訴訟庭　法　官　謝琬萍
以上正本係照原本作成。
如不服本判決，應於判決送達後20日內，向本院提出上訴狀並表
明上訴理由（原判決所違背之法令及其具體內容或依訴訟資料可
認為原判決有違背法令之具體事實），其未載明上訴理由者，應
於提出上訴後20日內向本院補提理由書（上訴狀及上訴理由書均
須按他造人數附繕本，如未按期補提上訴理由書，則逕予駁回上
訴），並應繳納上訴裁判費新臺幣750元。
中　　華　　民　　國　　111 　年　　9 　　月　　12　　日
                                書記官 林麗文